臺灣高等法院民事判決
108年度上易字第1329號
上  訴  人  悅新建設有限公司
法定代理人  林文如  
訴訟代理人  邱雅文律師
            彭義誠律師
            李其陸律師
被  上訴人  葛里悅廣告有限公司
法定代理人  戴鸛霖  
訴訟代理人  黃齡巧律師

上列當事人間請求履行契約事件，上訴人對於中華民國108年10
月1日臺灣桃園地方法院108年度訴字第1307號第一審判決提起上
訴，本院於109年5月13日言詞辯論終結，判決如下：
    主      文
原判決關於命上訴人給付逾新臺幣陸拾貳萬壹仟陸佰元本息部
分，暨訴訟費用之裁判均廢棄。
上開廢棄部分，被上訴人在第一審之訴駁回。
其餘上訴駁回。
第一、二審訴訟費用由上訴人負擔百分之五十九，餘由被上訴人
負擔。
    事實及理由
一、被上訴人主張：兩造於民國106年12月5日簽訂銷售服務合約
    書(下稱系爭契約)，嗣於107年3月12日復簽訂備忘錄(下稱
    系爭備忘錄)，約定由伊負責廣告、銷售(除保留戶外)坐落
    於桃園市○○區○○段00000地號土地「○○○」建案(下稱系爭建
    案)之房屋及車位，如由上訴人自行售出保留戶以外之房屋
    ，伊可依底價計算請領3%之傭金，如係由伊售出保留戶以外
    之房屋，則可依底價計算請領5.5%之傭金。嗣上訴人售出B1
    -4樓房屋暨B2編號43號車位、B2-4樓房屋暨B2編號37號車位
    、B5-3樓房屋暨B2編號31號車位(以下分別稱系爭B1-4樓房
    地、B2-4樓房地、B5-3樓房地，合稱系爭3戶房地)，伊可請
    領傭金新臺幣(下同)62萬1,600元【計算式：(7,410,000+7,
    330,000+5,980,000)×3%＝621,600】，另由伊出售A2-11樓房
    屋暨B2編號23號車位(下稱系爭A2-11樓房地)，伊可請領傭
    金43萬0,100元(計算式：7,820,000×5.5%＝430,100)，共計
    伊可請領傭金105萬1,700元(計算式：621,600+430,100=1,0
    51,700)，惟上訴人拒絶給付，爰依系爭契約第5條、系爭備
    忘錄，求為命上訴人給付105萬1,700元及自支付命令送達翌
    日起至清償日止，按年息5%計算之利息之判決。
二、上訴人則以：伊與被上訴人簽訂系爭契約前，即於104年4月
    起委託第三人掌握事業股份有限公司(下稱掌握公司)居間預
    售系爭建案，掌握公司所介紹之買主已在洽談中，雖未確定
    購買哪一戶，惟已明確表示會購買系爭建案，故系爭契約方
    會約定5戶保留戶。再者，系爭契約有約定5戶保留戶，惟未
    特定哪一戶，伊有權利依需求變動保留戶範圍。系爭3戶房
    地屬保留戶，且係由掌握公司所介紹之買方承購，被上訴人
    並未提供任何報告及協力，自不得請領系爭3戶房地之傭金
    。又系爭A2-11樓房地，因被上訴人洽談之總價低於底價，
    經其提出以不請領傭金為條件，伊始同意以782萬元出售，
    被上訴人請求伊給付系爭A2-11樓房地之傭金無理由等語，
    資為抗辯。
三、原審為上訴人敗訴之判決，上訴人不服提起上訴，並於本院
    上訴聲明：(一)原判決廢棄。(二)上開廢棄部分，被上訴人
    在第一審之訴駁回。被上訴人答辯聲明：上訴駁回。
四、兩造爭執之事項及本院得心證之理由：
(一)被上訴人請求系爭3戶房地之傭金有理由：
　　⑴系爭契約第7條第1項約定：「售出標準：合約開始甲方(按
      指上訴人)自行售出及由乙方(按指被上訴人)代為售出之
      部分。...」；系爭備忘錄復約定：「保留戶以外業主售
      出戶別，廣告公司以底價計價請款傭金3%。」(見原審108
      年度司促字第8307號卷，下稱司促卷，第7頁、第15頁)。
      再參酌上訴人自承系爭備忘錄乃系爭契約第7條之補充約
      定，因被上訴人除銷售房屋外，尚負責廣告，若客戶因受
      廣告吸引，但係由上訴人洽談，若被上訴人不得請領傭金
      ，對被上訴人不合理，因此解釋系爭契約第7條上訴人自
      行售出係指簽約後被上訴人開始提供廣告服務促成交易之
      情形，然因廣告影響範圍難以切割，所以約定上訴人自行
      售出以底價3%計算傭金等語(見原審卷第124頁、本院卷第
      128頁)，可知被上訴人於銷售期間(簽約後12個月內)，就
      上訴人自行出售之非屬保留戶之房屋，仍得請領依底價3%
      計算之傭金，係因被上訴人除受託銷售系爭建案外，亦承
      作系爭建案之廣告，而該廣告行銷之效益因無法具體量化
      ，乃約定凡是於銷售期間所銷售之房屋除保留戶外，被上
      訴人均得請領傭金，僅被上訴人所銷售者之傭金係以底價
      5.5%計算(見系爭契約第5條)，而由上訴人自行銷售者，
      則為底價3%計算。
　　⑵系爭B1-4樓房地、B2-4樓房地、B5-3樓房地係由上訴人與
      買方分別於107年6月15日、107年2月8日、107年3月3日簽
      訂買賣契約，有房屋買賣契約書、土地買賣契約書在卷可
      憑(見原審卷第35-47頁)，堪認系爭3戶房地係兩造於106
      年12月5日簽訂系爭契約後，由上訴人所自行出售，核與
      系爭契約第7條第1項售出標準之約定相符。
　　⑶雖上訴人抗辯系爭3戶房地屬約定之保留戶，被上訴人不得
      請領傭金云云。惟據證人即上訴人之董事長特助陳朝麒證
      稱：系爭建案係委由被上訴人代銷，簽約時有與被上訴人
      約明哪幾戶不得銷售，亦不能請領傭金，簽約時已特定保
      留5戶，要變更需以書面為之，中途有變更過一次，伊有
      與被上訴人以書面確認變更，並向上訴人回報。兩造間若
      有變更契約情事，係由伊負責與被上訴人聯繫等語(見本
      院卷第87-88頁)；再佐以系爭契約之底價表，簽約時約定
      之保留戶為A1-9樓、A2-11樓、A3-1樓、B5-10樓、B1-11
      樓，經證人陳朝麒與被上訴人於107年4月2日以書面變更
      後，保留戶則改為B5-9樓、B5-10樓、B3-10樓、B2-1樓、
      B1-8樓、B1-10樓、B1-11樓(見原審卷第93-95頁)，堪認
      兩造間關於保留戶之戶別自始即已約明，且僅得以書面變
      更，系爭3戶房地非屬兩造約定之保留戶，被上訴人依約
      得為銷售，亦得請領傭金。故上訴人抗辯未於合約明定保
      留哪幾戶，其事後要求將系爭3戶房地變更為保留戶，被
      上訴人有依其指示變更之義務云云，即無可採信。
　　⑷再上訴人抗辯系爭3戶房地之買方係由掌握公司居間媒介，
      固舉證人王絹閔證稱：鍾敬德(即B5-3樓房地買主)、陳哲
      銘、賈彥婷(即B2-4樓房地買主)、陳盈良(即B1-4樓房地
      買主)係掌握公司之客戶，且係由伊幫忙挑選，渠等所購
      買房屋即為看屋時之標的，並無變更過等語(見本院卷第8
      5-86頁)。惟上訴人係於系爭契約所訂期間內分別與鍾敬
      德、陳哲銘、賈彥婷、陳盈良簽訂買賣契約，則系爭3戶
      房地既於兩造簽訂系爭契約約定之期間由上訴人自行售出
      ，依前揭約定，上訴人本須支付此部分傭金。再參酌兩造
      於簽約時及嗣後於107年4月2日變更保留戶時，均未將系
      爭3戶房地納列保留戶而屬被上訴人不得銷售之範圍，可
      徵兩造自始均將系爭3戶房地劃歸為被上訴人得銷售之房
      屋。又徵諸系爭契約第4條第2項、第11條分別約定：「本
      約自簽約日起銷售期間內，甲方(按指上訴人)基於業務需
      要，有保留5戶之權利，其不列入廣告預算，若有售出其
      請款方式另以雙方簽定之備忘錄為準」、「費用之負擔：
      ⑴廣告媒體製作費及企劃費用：乙方(按指被上訴人)負擔
      。⑵現場櫃檯、銷售特助、直效專員之管銷費用(如：薪資
      、獎金、保險、油資、伙食...等)：乙方負擔。⑶接待中
      心之管銷費用(如：通訊音響設備租金、電話費、文具用
      品、影印、傳真、飲用水、介紹佣金、零用金、實品屋及
      接待中心水電費用…等)：乙方負擔」，對照預算表、底價
      表所載(見原審卷第77頁、第93-95頁)，可見除保留戶不
      列入被上訴人應負擔上揭廣告費用外，其餘32戶均由被上
      訴人負擔，被上訴人就系爭3戶房地之銷售並非無助力，
      縱系爭3戶房地原係由掌握公司媒介，嗣由上訴人各與買
      主簽約，或上訴人已支付該部分傭金予掌握公司，要屬上
      訴人另與掌握公司之約定，與兩造所訂之系爭契約無涉，
      被上訴人仍得依系爭備忘錄請領系爭3戶房地之傭金。上
      訴人抗辯系爭3戶房地係兩造所約定保留戶之範圍，不得
      請領傭金云云，殊無足取。
　　⑸系爭B1-4樓房地、B2-4樓房地、B5-3樓房地之底價分別為7
      41萬元(房地底價661萬元、車位底價80萬元)、733萬元(
      房地底價653萬元、車位底價80萬元)、598萬元(房地底價
      518萬元、車位底價80萬元)，有底價表可憑(見原審卷第9
      3頁)，則被上訴人依系爭備忘錄得請領依底價3%計算之傭
      金計62萬1,600元【計算式：(7,410,000+7,330,000+5,98
      0,000)×3%＝621,600】。
(二)被上訴人請求系爭A2-11樓房地之傭金無理由：
　　⑴被上訴人主張依107年4月10日簽訂之備忘錄(見本院卷第16
      9頁)，銷售價低於合約承攬價格介於每坪5,000元彈性空
      間以上時，以實際成交價格請領傭金。系爭A2-11樓房地
      底價每坪18萬2,731元(計算式：7,200,000÷39.48＝182,37
      1)，實際成交價格每坪17萬7,812元(計算式：7,020,000÷
      39.48＝177,812)，每坪低於底價4,559元，依前開備忘錄
      屬彈性空間範圍，被上訴人可逕行銷售，並依實際成交價
      格請領傭金。惟上訴人抗辯被上訴人以總價782萬元(房地
      售價702萬元、車位售價80萬元)出售系爭A2-11樓房地時
      ，係以不請領傭金為條件，伊始同意以低於底價800萬元(
      房地底價720萬、車位底價80萬元)之價格出售，故此戶被
      上訴人不得請領傭金。
　　⑵經查，系爭契約第4條第1項約定：「本約乙方負責業務銷
      售及廣告承作之戶數、平均底價每坪以底價表所列為準..
      .，除了公開銷售時，乙方就位置等條件調整底價及表價
      後經甲方確認後方可執行...」(見原審卷第77頁)，是被
      上訴人銷售系爭建案應以底價表為準，若有調整，須經上
      訴人同意確認方可執行。再證人陳力揚證稱：伊受雇於被
      上訴人擔任系爭建案之專案經理，在現場對公司、客戶所
      有事務均由伊負責聯繫；系爭建案先前曾委託其他廣告公
      司出售過，與系爭A2-11樓房地同樓層房屋之前賣價比較
      高，因此，上訴人希望系爭A2-11樓房地以較高價格出售
      。被上訴人雖在合約範圍內有權限與客戶議定價金，然係
      上訴人直接與客戶簽約，所以必須上訴人同意價格才會簽
      約，伊向被上訴人之總經理石詩祥回報上訴人前開要求，
      石詩祥表示就此戶不請領傭金，以客戶之出價售出，伊確
      定有得到石詩祥同意就此戶不請領傭金，始回報予上訴人
      ，上訴人方同意以被上訴人與客戶議定之價格簽約，專案
      經理無法代表被上訴人，伊必須得到石詩祥之同意，始會
      寄發訊息予上訴人之董事長特助陳朝麒表示不請領傭金；
      伊並未偏袒任何一方，被上訴人當初可能考量尚有持續合
      作關係，且被上訴人已向客戶收取訂金，所以同意就系爭
      A2-11樓房地不請領傭金等語(見本院卷第220-221頁)；核
      與證人陳朝麒證稱：系爭A2-11樓房地之客戶係由低樓層
      換至高樓層，會有價差問題，因客戶不想補價差，所以伊
      請被上訴人提出方案，讓伊向公司報告，上訴人後來同意
      被上訴人之提議即以低樓層價格出售高樓層之系爭A2-11
      樓房地，但就此戶被上訴人不請領傭金等語(見本院卷第8
      9頁)，大致相符，並有證人陳力揚寄發予陳朝麒表示不請
      領傭金之訊息記錄在卷可憑(見原審卷第49頁)，堪認被上
      訴人就系爭A2-11樓房地係以不請領傭金為條件，上訴人
      方同意以低於底價之782萬元出售。被上訴人請求上訴人
      給付系爭A2-11樓房地之傭金，自無理由，不應准許。至
      於證人石詩祥雖證稱未同意不請領傭金，上訴人已出具拆
      款表，同意可以請領傭金云云，然其亦證述我們賣出的戶
      數都要上訴人同意後，上訴人開出拆款表才能簽約，證人
      陳力揚並無同意不請領傭金之權限(見本院卷第199-200頁
      )，此與證人陳力揚證述相同，審酌證人陳力揚既無捨棄
      不請領傭金之權限，其若未經石詩祥授意不請領此戶之傭
      金，斷無可能逾越權限逕自傳送表示不請領傭金之訊息予
      證人陳朝麒，若被上訴人無以不請領此戶傭金為條件，證
      人陳朝麒亦無可能無條件同意以低於底價之782萬元出售
      系爭A2-11樓房地，證人石詩祥前揭不利於上訴人之證詞
      ，核與事實不符，無得採為有利於被上訴人之認定。
五、從而，被上訴人依系爭備忘錄請求上訴人給付62萬1,600元(
    計算式：1,051,700-430,100＝621,600)，及自108年6月1日
    起(見司促卷第44頁)至清償日止，按年息5%計算之利息，為
    有理由，應予准許；逾此部分之請求，則無理由，不應准許
    。上開不應准許部分，原審為上訴人敗訴之判決，尚有未洽
    ，上訴意旨指摘原判決關此部分不當，求予廢棄改判，為有
    理由，爰由本院廢棄改判如主文第2項所示。至上開應准許
    部分，原審為上訴人敗訴之判決，並無不合，上訴意旨指摘
    原判決此部分不當，求予廢棄改判，為無理由，應駁回此部
    分之上訴。
六、本件事證已臻明確，兩造其餘之攻擊或防禦方法及所用之證
    據，經本院斟酌後，認為均不足以影響本判決之結果，爰不
    逐一論列，附此敘明。
七、據上論結，本件上訴為一部有理由、一部無理由，判決如主
    文。
中　　華　　民　　國　　109 　年　　5 　　月　　27　　日
                    民事第五庭    
                        審判長法  官  蘇芹英
                              法  官  陳君鳳
                              法  官  楊雅清
正本係照原本作成。
不得上訴。
中　　華　　民　　國　　109 　年　　5 　　月　　27　　日
　　　　　　　　　　　　　    書記官  陳惠娟